【裁判字號】    99,訴,485
【裁判日期】    990722
【裁判案由】    清償借款
【裁判全文】
臺灣彰化地方法院民事判決  99年度訴字第485號
原      告  乙○○
被      告  甲○○
上列當事人間請求清償借款事件，本院於民國99年7月8日言詞辯
論終結，茲判決如下：
    主  文
被告應給付原告新台幣捌拾萬元，及自民國九十九年五月二十二
日起至清償日止，按年息百分之五計算之利息。
原告其餘之訴駁回。
訴訟費用由被告負擔百分之九十二即新台幣捌仟柒佰壹拾貳元，
餘由原告負擔。
    事實及理由
一、原告起訴主張：
  (1)被告向原告借款並要求原告分別於指定之日期將指定金額匯
    款予被告供其獨資之璟銓實業社周轉財務之用，被告則將其
    所有之臺灣土地銀行草屯分行戶名：璟銓實業社甲○○，帳
    號000000000000號存款簿（下稱系爭存款簿）交原告持有，
    約定原告有就系爭存款簿及被告交付貨款支票取償之權利。
    詎民國98年7月8日，被告向臺灣土地銀行草屯分行辦理更換
    印鑑及更新存摺作業，致原告原已取得支票29張面額合計新
    台幣（下同）688,686元及系爭存款簿餘額34,716元無法兌
    領。另原告對被告之債權尚有：匯款欠款，計122,125元；
    借款欠款，計20,000元；支票，計800,000元。
  (2)原告移轉金錢與被告，並約定被告需返還相同數額之金錢，
    故兩造間之債權債務關係應為消費借貸關係，依民法第474
    、478之規定，被告有返還相同借用物之義務。如鈞院未能
    准予原告先位聲明之請求，則原告對系爭存款簿因經被告同
    意令原告得領取其中之存款作為清償債務，原告對此存款簿
    有事實上之管領力，依民法第940、946條規定為此存款簿之
    占有人。然被告卻向臺灣土地銀行草屯分行申請更新存簿及
    印鑑，令原告無法取得應獲兌領之票款688,686元及未領取
    之活期存款34,716元，已侵害到存簿占有人即原告之權益，
    故原告以依民法第962條請求被告返還其占有物為備位聲明
    。另原告於98年11月間向鈞院檢察署提起被告涉嫌偽造文書
    、侵占、詐欺案件之告訴，被告就其向原告借款之事實並不
    為爭執，且原告先前就被告所欠款項之支票金額800,000元
    之部分，業經鈞院98年度彰簡字第614號判決確定，故被告
    需償還原告除支票金額800,000元以外之債務共計865,527
    元。爰依消費借貸、占有法律關係為請求，並聲明：被告應
    給付原告865,527元，及自起訴狀繕本送達翌日起至清償日
    止，按年息5%計算之利息；訴訟費用由被告負擔。
二、被告則以：
    被告十餘年間陸續向原告借款，尚欠800,000元，願意償還
    原告等語資為抗辯。
三、原告主張被告積欠借款865,527元未還，惟被告僅承認尚欠
    800,000元。則原告主張被告積欠借款超過800,000元部分，
    自應由原告舉證兩造就此部分有消費借貸之意思表示合致及
    已交付借款之事實，惟原告就此並未舉確切之事證以實其說
    ，應認其舉證尚有不足。
四、從而，原告本於消費借貸法律關係，請求被告給付800,000
    元，及自起訴狀繕本送達翌日即99年5月22日起至清償日止
    ，按年息5%計算之利息，為有理由，應予准許。至逾此部分
    所為之請求，則無理由，應予駁回。
五、訴訟費用負擔之依據：民事訴訟法第79條。
中    華    民    國    99    年    7     月    22    日
                  民事第二庭    法  官  施錫揮
以上正本係照原本作成。
如對判決上訴，應於判決送達後20日內向本院提出上訴狀。如委
任律師提起上訴者，應一併繳納上訴審裁判費。
中    華    民    國    99    年    7     月    22    日
                                書記官  蕭秀吉

司法院資訊處製作；財團法人民間司法改革基金會備份。
